【裁判字號】    97,消債更,805
【裁判日期】    980227
【裁判案由】    更生事件
【裁判全文】
臺灣臺南地方法院民事裁定           97年度消債更字第805號
債務人  甲○○
上列當事人聲請消費者債務清理事件，本院裁定如下：
    主    文
債務人甲○○自民國98年2月27日下午4時起開始更生程序。
    理    由
一、按債務人不能清償債務或有不能清償之虞，且無擔保或無優
    先權之債務總額未逾 新臺幣（下同）1,200萬元者，於法院
    裁定開始清算程序或宣告破產前，得向法院聲請更生。法院
    開始更生程序之裁定，應載明其年、月、日、時，並即時發
    生效力，消費者債務清理條例第3條、第42條第1項、第45條
    第1項定有明文。
二、本件債務人主張：債務人每月收入約15,000元，負債總額為
    1,790,883元， 均為無擔保或無優先權之債務，名下僅有現
    值95,500元之有價證卷，負債顯然超過資產甚多，已達不能
    清償債務或有不能清償之虞之程度，雖曾依照中華民國銀行
    公會會員辦理消費金融案件無擔保債務協商機制與各債權銀
    行成立協商，約定分120期， 按月於每月10日支付26,210元
    至全部清償為止。然債務人原任職於新迦拿鍋燒店，每月薪
    資20,000元，95年12月間發現債務人公公罹患癌症，於96年
    5月轉而住院治療， 此時為照顧公公，工作時數大為縮減，
    僅有平日下午五點至七點 或假日打工，每月薪資約5,000元
    ，直至97年7月公公情況好轉， 又有大姐可幫忙照顧，因此
    債務人只須負責下午三點及門診時段。債務人亦因此有較多
    時間工作增加收入。債務人雖曾從事營業，然每月營業額未
    超過20萬元，復未經法院裁定開始清算程序或宣告破產，爰
    向本院聲請更生等語。
三、債務人主張每月收入約15,000元，負債總額 為1,790,883元
    ，均為無擔保或無優先權之債務。債務人名下僅有現值95,5
    00元之有價證卷，曾於消費者債務清理條例施行前，與各債
    權銀行就無擔保債務成立協商， 約定每月償還261,210元，
    共分120期，雖曾從事營業， 然每月營業額未超過20萬元等
    情，業據提出債權人清冊、債務人之財產及收入狀況說明書
    、戶籍謄本、財政部台灣國稅局95年、96年度綜合所得稅各
    類所得資料清單、財政部台灣省國稅財產歸屬資料清單、財
    團法人金融聯合徵信中心當事人查詢個人資料（信用報告）
    、協議書為憑，堪認債務人確已達不能清償債務或有不能清
    償之虞之程度。
四、按債務人對於金融機構因消費借貸、自用住宅借款、信用卡
    或現金卡契約而負債務，在聲請更生或清算前，應提出債權
    人清冊，以書面向最大債權金融機構請求協商債務清償方案
    ，並表明共同協商之意旨。債務人與金融機構協商成立者，
    不得聲請更生或清算。但因不可歸責於己之事由，致履行顯
    有重大困難者，不在此限，消費者債務清理條例第151條第1
    、5項定有明文。 債務人雖曾於消費者債務清理條例施行前
    ，與各債權銀行就無擔保債務成立協商，約定每月償還26,2
    10元，共分120期， 然債務人每月收入僅約15,000元，而台
    灣省97年每月每人最低生活費係9,829元， 有內政部歷年最
    低生活費一覽表1份在卷可稽， 債務人每月所領之薪資扣除
    其最低生活費9,829元後， 已不足支付其之前與各債權銀行
    就無擔保債務成立協商所約定每月應償還之26,210元。債務
    人主張其係因不可歸責於己之事由，致履行上開協議顯有重
    大困難，堪予採信。
五、綜上所述，債務人雖曾從事營業，然每月營業額未超過20萬
    元，其已達不能清償債務或有不能清償之虞之程度，其中無
    擔保或無優先權之債務， 在1,200萬元以下，之前雖與各債
    權銀行達成協議，但因不可歸責於己之事由，致履行上開協
    議顯有重大困難，且未經法院裁定開始清算程序或宣告破產
    ，又查無消費者債務清理條例第6條第3項、 第8條或第46條
    各款所定駁回更生聲請之事由存在，則債務人聲請更生，應
    屬有據，爰裁定如主文。
中    華    民    國    98    年    2     月    27    日
                          臺灣臺南地方法院民事第一庭
                                法  官  王 獻 楠
上為正本，係照原本作成。
如不服本裁定，應於裁定送達後10日內向本院提出抗告狀（須附
具繕本），並應繳納抗告費新台幣1,000元。
中    華    民    國    98    年    2     月    27    日
                                書記官  李 靜 怡


司法院資訊處製作；財團法人民間司法改革基金會備份。
